【裁判字號】    90,上更(一),327
【裁判日期】    901115
【裁判案由】    誣告
【裁判全文】
臺灣高等法院臺南分院刑事判決            九十年度上更(一)字第三二七號    Ｇ
      上  訴  人  臺灣雲林地方法院檢察署檢察官
      被      告  丙  ○  ○
      選任辯護人  黃  佩  韻
      被      告  甲  ○  ○
右上訴人因被告誣告案件，不服臺灣雲林地方法院八十七年度訴字第四七號中華民國
八十八年四月十五日第一審判決（起訴案號：臺灣雲林地方法院檢察署八十六年度偵
字第三六九三號），提起上訴，本院判決後，經最高法院發回更審，本院判決如左：
      主      文
原判決撤銷。
丙○○、甲○○意圖他人受刑事處分，向該管公務員誣告，各處有期徒刑月。
      事      實
一、丙○○（現改名為黃健洲）前曾受僱於世銘建設股份有限公司（下稱世銘公司）
    之負責人丁○○，而甲○○則前向世銘公司承包工程，因其二人分別與丁○○有
    債務糾紛，並向丁○○催討未果，遂基於共同之犯意聯絡，於民國（下同）八十
    四年十一月十日上午八時十分許，同至雲林縣褒忠鄉世銘公司興建之「褒忠明珠
    」工地，由甲○○持棒球棍，丙○○持木棒，將前開工地辦公室內之桌椅、電話
    及玻璃門損壞後離去，嗣經丁○○於同日下午五時許，向雲林縣警察局虎尾分局
    （下稱虎尾分局）褒忠分駐所提出毀損告訴（丙○○、甲○○所犯共同毀損罪部
    分，業經本院以八十六年度上易字第二二○七號刑事判決各判處拘役五十日確定
    在案）。不料甲○○、丙○○明知其二人共同涉犯上開毀損犯行，竟各基於意圖
    丁○○受刑事處分之故意，而分別於八十四年十一月十五日下午九時二十分許、
    同年月十七日下午二時許，在虎尾分局刑事組應訊時，向該管公務員即虎尾分局
    刑事組警員吳針盛誣告丁○○前揭告訴為誣告。
二、案經丁○○訴請臺灣雲林地方法院檢察署檢察官偵查起訴。
      理      由
一、被告丙○○、甲○○雖均坦承於前揭時地向警員吳針盛陳述丁○○誣告乙節，惟
    矢口否認曾毀損世銘公司工地財物及有誣告之故意，辯稱：丁○○欠丙○○六百
    多萬元不還，我們沒有去毀損丁○○辦公室的東西，毀損之事係他人所為，竟告
    我們毀損，而我們於警訊及偵查中指稱丁○○誣告，係因丁○○告訴不實，故為
    辯駁，且警訊時，是警員向我們說如果要證明我們的清白，可告他誣告，我們沒
    有要他受刑事處分的意圖等語。
二、經查：
  (1)被告等所為毀損告訴人公司工地辦公室桌椅等犯行，業經本院以八十六年度上易
    字第二二○七號刑事判決各判處拘役五十日確定在案，經本院於本次更審中調閱
    上開案卷核閱屬實，被告二人所辯彼二人並未損壞世銘公司工地財物云云，自不
    足取。又查上開毀損案件，證人乙○○於八十四年十一月二十一日十三時警訊時
    即指證：「我於八十四年十一月十日早晨八時十五分看到甲○○及丙○○到建築
    工地辦公室問董事長在不在，我回答董事長不在，於是甲○○及丙○○就拿棒球
    棒及木棍往辦公室猛砸，使辦公室受到嚴重破壞，他們砸完後，走前還揚言：：
    。」等語，又於該案一審八十五年六月十一日、八十六年二月二十五日及本院八
    十六年十月七日、十月十六日庭訊時均為相同之指述，則證人乙○○於八十五年
    四月二十九日該案檢察官問：「八十四年十一月十日共有多少人？」時，答：「
    有二個人進來，外面車子還有二個至三個。」；又問：「是不是被告甲○○、丙○○？」乙○○答：「不是。」。從檢察官問「是不是被告甲○○、丙○○？」
    之語觀之，所問有可能為「是不是被告甲○○、丙○○沒有進入工地辦公室毀損
    財物？」、或「是不是被告甲○○、丙○○沒有毀損財物？」、或其他語意，檢
    察所問語意並不明確，因之證人乙○○答「不是」，也未必係指被告甲○○、丙○○未為進入建築工地辦公室毀損財物，參之證人乙○○在警訊、一審及本院為
    上開證述，益徵證人乙○○在偵查中答「不是」一語，並非指被告甲○○、丙○○未為毀損建築工地辦公室之財物甚明。至被告丙○○於本案本院前審雖指稱：
    「我沒有毀損，被他告毀損，現在已找到真正毀損者。」等語，惟於本院更審調
    查時被告丙○○供稱：「我只是看到有人在那邊及砸東西，但我不認識，所以不
    知道他的真實名字。」等語，可見其所謂已找到真正毀損者，係不實之語。又被
    告丙○○於本院聲請勘驗毀損案件中告訴人丁○○提出之錄音帶內容及傳訊證人
    洪政德乙節，因該毀損案件事證明確且已判決確定在案，而本件誣告事證亦已明
    確如後述各情，無再就該已判決確定之毀損案件為勘驗錄音帶及傳訊證人洪政德
    ，再次審認被告有無毀損犯行之必要，附此明。
  (2)按「意圖他人受刑事或懲戒處分，向該管公務員誣告者，處七年以下有期徒刑。
    」，刑法第一百六十九條第一項定有明文。即刑法之誣告罪係以使他人受刑事或
    懲戒處分為目的，而為虛偽申告之犯罪。其誣告之方式為告訴、告發、自訴或報
    告，以書狀或口頭行之，或具名或名或匿名為之，均非所問，惟須出諸積極之
    行為，不得以消極行為犯之。本件被告甲○○於八十四年十一月十五日上午九時
    二十分許之警訊中，警員吳針盛訊以：「你對本案有無其他意見？」時答稱：「
    我要向警方提出告訴，告丁○○及乙○○（乙○○告訴恐嚇部分，業據不起訴處
    分確定，下同）兩人誣告。」；被告丙○○於八十四年十一月十七日下午二時許
    警訊時，警員吳針盛訊以：「你對本件有無其他意見？」時答以：「有，該丁○○欠我們錢不還別說，還亂告訴我們，我也要提出告訴，告丁○○及乙○○兩人
    誣告。」；台灣雲林地方法院檢察署八十五年偵字第七六號偵查中，檢察官質之
    丁○○如何誣告，被告甲○○、丙○○分別供稱：「我們沒有恐嚇及毀損，而他
    竟告我們，我們要告他誣告。」及「因為東西不是我們毀損的，我們也沒有恐嚇
    他們，所以我要告他誣告。」（參見該偵查卷第一四頁正面）；參酌證人即承辦
    警員吳針盛於原審結證：被告二人向我說沒有去搗毀丁○○辦公室財物，問我可
    否提出誣告，我即說你如提出誣告，我說可幫你記載在筆錄上等語（參見本院上
    訴卷第一○七頁訊問筆錄）以觀，顯見被告二人意圖丁○○受刑事處分之犯意，
    已積極為告訴行為，而非因公務員之推問、消極被動所為不利於他人之陳述或出
    於訟爭上攻擊防禦方法，是被告二人之辯解，顯係飾卸刑責之詞，不足採信。本
    件事證明確，被告二人之犯行，可以認定。
三、被告甲○○、丙○○所為，均係犯刑法第一百六十九條第一項之誣告罪。原審未
    為詳察，以判決諭知被告二人無罪，顯有未洽。檢察官上訴意旨據以指摘原判決
    不當，為有理由，應由本院撤銷原判決改判。因此審酌被告二人犯罪之動機、手
    段、目的、所生危害及犯罪後猶飾詞卸責，態度不佳等一切情狀，各量處有期徒
    刑三月，以資懲儆。
四、查被告丙○○於八十七年間因妨害風化案件，經本院判處有期徒刑三月確定，並
    於八十九年八月一日易科罰金執行完畢；而被告甲○○因業務過失致死案件，經
    臺灣花蓮地方法院於九十年三月五日判處有期徒刑五月，緩刑三年在案，此有臺
    灣高等法院被告甲○○、丙○○全國前案紀錄表二份附卷可稽，是被告二人於本
    案已不符合宣告緩刑之要件，附為敘明。
據上論結，應依刑事訴訟法第三百六十九條第一項前段、第三百六十四條、第二百九
十九條第一項前段，刑法第一百六十九條第一項，判決如主文。
本案經檢察官李傳來到庭執行職務。
中    華    民    國      九十      年      十一      月      十五      日
                                  臺灣高等法院臺南分院刑事第一庭
                                      審判長法官  鄭    文    肅
                                            法官  王    浦    傑
                                            法官  黃    三    哲
右正本證明與原本無異。
如不服本判決，應於判決送達後十日內向本院提出上訴狀，其未敘述理由者並應於提
出上訴狀後十日內向本院補提理由書（應附繕本)。
                                      法院書記官  陳    淑    貞
中    華    民    國      九十      年      十一      月      十六      日
本案論罪科刑適用之法條：
刑法第一百六十九條第一項：意圖他人受刑事或懲戒處分，向該管公務員誣告者，處
                          七年以下有期徒刑。


司法院資訊處製作；財團法人民間司法改革基金會備份。
